【裁判字號】    99,簡上,443
【裁判日期】    990720
【裁判案由】    傷害等
【裁判全文】
臺灣桃園地方法院刑事判決             99年度簡上字第443號
上  訴  人  甲○○
上列上訴人即被告因傷害等案件，不服本院簡易庭98年度桃簡字
第3461號中華民國99年4 月14日第一審簡易判決（聲請簡易判決
處刑案號：臺灣桃園地方法院檢察署98年度偵字第18784 號），
提起上訴，本院管轄之第二審合議庭判決如下：
    主  文
上訴駁回。
    事  實
一、甲○○係桃園縣桃園市○○路臺北捷豹社區之住戶，於民國
    98年6 月25日晚間8 時50分許，在桃園縣桃園市○○路280
    號1 樓該社區大廳內參與社區大會之際，因不滿曾任該社區
    主委而時任該社區監察委員之乙○○對於社區住戶質疑管理
    委員會帳目不清所為之說明，竟基於公然侮辱之犯意，公然
    在社區住戶約4 、50人在場之際，以「幹妳娘」之穢語辱罵
    乙○○並要求其住口，旋又另基於傷害人身體之犯意，出拳
    毆打乙○○右肩部一下，致使乙○○受有右肩部挫傷併瘀傷
    之傷害，嗣因在場之人即時任社區主委之胡根寶及總幹事葉
    雲昌攔阻始悻然離去。
二、案經乙○○訴由桃園縣政府警察局桃園分局報請臺灣桃園地
    方法院檢察署檢察官偵查後聲請以簡易判決處刑。
    理  由
壹、證據能力部分：
一、按被告以外之人於審判外之言詞或書面陳述，除法律有規定
    者外，不得作為證據。又被告以外之人於審判外之陳述，雖
    不符前4 條之規定，而經當事人於審判程序同意作為證據，
    法院審酌該言詞陳述或書面陳述作成時之情況，認為適當者
    ，亦得為證據。當事人、代理人或辯護人於法院調查證據時
    ，知有第159 條第1 項不得為證據之情形，而未於言詞辯論
    終結前聲明異議者，視為有前項同意，刑事訴訟法第159 條
    第1項 、第159 條之5 分別定有明文。該條立法意旨在於傳
    聞證據未經當事人之反對詰問予以核實，原則上先予排除，
    惟若當事人已放棄反對詰問權，於審判程序中表明同意該等
    傳聞證據可作為證據；或於言詞辯論終結前未聲明異議，基
    於尊重當事人對傳聞證據之處分權，及證據資料愈豐富，愈
    有助於真實發見之理念，且強化言詞辯論主義，使訴訟程序
    得以順暢進行，上開傳聞證據亦均具有證據能力。查證人乙
    ○○於警詢、偵查中及證人胡根寶、葉雲昌於偵查中未經具
    結之陳述，固係審判外之陳述，惟被告甲○○對渠等證述皆
    無意見，復本院認其作成之情形並無不當情形，經審酌後認
    為適當，故渠等證人前開審判外之陳述均得為證據。
二、按醫師執行醫療業務時，不論患者是因病尋求診療，或因特
    殊目的而就醫，醫師於診療過程中，應依醫師法之規定，製
    作病歷，此一病歷之製作，均屬醫師於醫療業務過程中所須
    製作之紀錄文書，而且每一醫療行為均屬可分，因其接續之
    看診行為而構成醫療業務行為，其中縱有因訴訟目的，例如
    被毆傷而尋求醫師之治療，對醫師而言，仍屬其醫療業務行
    為之一部分，仍應依法製作病歷，則該病歷仍屬業務上所製
    作之紀錄文書，與通常之醫療行為所製作之病歷無殊，自屬
    刑事訴訟法第159 條之4 第2 款所稱從事業務之人於業務上
    所須製作之紀錄文書，而診斷證明書係依病歷所轉錄之證明
    文書，自仍屬本條項之證明文書（最高法院97年度臺上字第
    666 號裁判要旨參照），是卷內之診斷證明書及病歷依法均
    有證據能力。
三、另本件認定事實引用之卷內其餘所有文書證據卷證資料，並
    無證據證明係公務員違背法定程序取得，亦未於言詞辯論終
    結前表示異議，均有證據能力。
貳、實體部分：
一、（一）被告於警詢、原審訊問及本院審理中固不否認曾於前
    揭時、地，因質疑時任社區監察委員之告訴人乙○○帳目不
    清而與其發生口角衝突之情，惟否認有傷害、公然侮辱犯行
    ，辯稱：伊並未毆打或辱罵告訴人，伊固曾以食指指著告訴
    人，但並未碰觸到其身體，伊不清楚告訴人傷勢從何而來云
    云。（二）惟查：告訴人乙○○於警詢、檢察事務官詢問、
    原審訊問時就被告上開犯情指證甚詳，核與當時在場之證人
    胡根寶、葉雲昌於檢察事務官詢問中證述、證人游雨蒔、羅
    碧玲、林佳芬於原審審理中證述互核相符，並有敏盛綜合醫
    院診斷證明書1 份、敏盛醫院99年6 月3 日敏總（醫）字第
    20102022號函所附之病歷影本及照片在卷可稽，被告為傷害
    及公然侮辱犯行已屬明確。（三）本件被告固以前語為辯，
    然查：1.就被訴傷害部分，被告先於警詢、原審訊問時稱：
    「她（乙○○）將身體向前挺出碰到我手指。」，嗣於本院
    審理中改稱：「我的手部完全沒有碰觸到她的身體。」，其
    就是否曾以手部碰觸告訴人之陳述不一，已難認屬實，又參
    諸告訴人乙○○所受傷勢為右肩部挫傷併瘀傷，此有敏盛醫
    院診斷證明書及病歷在卷可稽，而自告訴人於案發當日晚間
    約10時許在敏盛醫院急診部所拍攝之傷勢照片亦可明確查知
    ，告訴人於肩部確有一片紫紅色瘀青，該傷勢實難想像僅係
    因被告手指碰觸告訴人身體即可造成，而當時在場之證人胡
    根寶、葉雲昌、游雨蒔、羅碧玲、林佳芬等人亦均證稱被告
    曾出手攻擊告訴人肩部之情，並非如被告所指係告訴人向其
    挑釁，身體前傾，而碰到其手指甚明。證人即被告之妻高如
    玉於原審訊問時雖稱：其夫之右手指向告訴人，其夫未罵告
    訴人髒話云云，惟經原審詢以：被告之手指向告訴人，被告
    之手有無碰到告訴人？證人高如玉答稱：到底有沒有打到，
    其未看到云云，可見證人高如玉當時雖亦在場，但並未看清
    被告是否有打到告訴人甚明，其證言自非可採為有利於被告
    之認定。被告前開所辯，顯為卸責之詞，不足採信。2.又證
    人游雨蒔於原審訊問時就被告公然侮辱部分，係稱當時場面
    很亂，大家講話很大聲，所以其不知道被告有沒有講等語，
    證人羅碧玲、林佳芬於原審訊問時就此部分係稱：其沒有注
    意聽到等情，證人游雨蒔、羅碧玲、林佳芬既係不知道被告
    有沒有講該侮辱言詞或沒有注意聽到被告有無講該言詞，均
    不能為被告有利之認定。本件被告於上開時、地以「幹妳娘
    」穢語辱罵告訴人乙○○，業據告訴人即證人乙○○、胡根
    寶、葉雲昌證述明確，而參諸證人胡根寶、葉雲昌與被告間
    並無深仇大恨，實難想像渠等杜撰不實情節誣陷被告之動機
    ，應認渠等陳述與事實相符，而上開場所為社區大廳，供該
    社區住戶出入及活動，而當時又有時任社區主委之胡根寶、
    總幹事葉雲昌及社區住戶游雨蒔、羅碧玲、林佳芬及其他不
    詳姓名住戶多人在場，顯係多數人得共見共聞之場所而為，
    被告在該處出言辱罵告訴人，自符合公然之要件。（四）綜
    前所述，應認本件事證已經明確，被告犯行堪予認定。
二、核被告所為，係犯刑法第277 條第1 項之傷害罪、同法第30
    9 條第1 項之公然侮辱罪。被告所犯上開2 罪，犯意有別，
    行為不同，應分論併罰之。原審認本案罪證明確，並審酌被
    告僅因細故而為前開傷害、公然侮辱告訴人之行為，告訴人
    所受傷勢非重，與其犯後態度與素行情形及其他一切情狀，
    依刑法第277 條第1 項、第309 條第1 項、第41條第1 項前
    段、第51條第6 款，刑法施行法第1 條之1 第1 項、第2 項
    前段，判處被告應執行拘役50日，如易科罰金，以新臺幣10
    00元折算1 日，認事用法均無不合，量刑亦屬妥適。被告上
    訴意旨，猶執陳詞，辯稱：伊並未為傷害或公然侮辱犯行云
    云，尚無足採，本件上訴為無理由，應予駁回。
據上論斷，應依刑事訴訟法第455 條之1 第1 項、第3 項、第36
8 條，判決如主文。
本案經檢察官吳美文到庭執行職務。
中    華    民    國    99    年    7     月    20    日
                  刑事第五庭  審判長法  官  潘政宏
                                    法  官  江春瑩
                                    法  官  張詠晶
以上正本證明與原本無異。
不得上訴。
                                    書記官  王峻宏
中    華    民    國    99    年    7     月    27    日
附錄本案論罪科刑依據之法條：
中華民國刑法第277條第1項
傷害人之身體或健康者，處3 年以下有期徒刑、拘役或1 千元以
下罰金。
中華民國刑法第309條第1項
公然侮辱人者，處拘役或 3 百元以下罰金。

司法院資訊處製作；財團法人民間司法改革基金會備份。
